臺灣彰化地方法院民事裁定　96年度小上字第46號
上　訴　人　乙○○
訴訟代理人　甲○○
被上訴人　　忠明新廈管理委員會
法定代理人　丙○○
上列當事人間請求給付管理費事件，上訴人對於中華民國96年9
月19日本院簡易庭96年度彰小字第579號第一審判決提起上訴，
本院裁定如下：
    主  文
上訴駁回。
第二審訴訟費用新台幣壹仟伍佰元由上訴人負擔。
    理  由
一、按對於小額程序之第一審裁判之上訴或抗告，非以其違背法
    令為理由，不得為之；上訴狀應記載上訴理由，表明下列各
    款事項：一原判決所違背之法令及其具體內容。二依訴訟資
    料可認為原判決有違背法令之具體事實；又當事人於第二審
    程序不得提出新攻擊或防禦方法，但因原法院違背法令致未
    能提出者，不在此限。民事訴訟法第436 條之24第2 項、第
    436 條之25及第436 條之28條分別定有明文。又依同法第43
    6 條之32第2 項規定準用同法第468 條、第469 條第1 款至
    第5 款及第471 條規定，所謂違背法令，依同法第468 條規
    定，指判決不適用法規或適用不當，為違背法令；而判決有
    同法第469 條所列各款情形之一者，為當然違背法令，上訴
    狀內未表明上訴理由者，上訴人應於提起上訴後二十日內，
    提出理由書於原審法院，未提出者，毋庸命其補正。是當事
    人對小額程序之第一審判決提起上訴，如依民事訴訟法第46
    8 條規定，以第一審判決有不適用法規或適用不當為理由時
    ，其上訴狀或理由書應有具體之指摘，並揭示該法規之條項
    或其內容，若係成文法以外之法則，應揭示該法則之旨趣。
    倘為司法院解釋，或最高法院判例，則應揭示該判解之字號
    或其內容。如以民事訴訟法第469 條第1 款至第5 款所列情
    形為理由時，其上訴狀或理由書，應揭示合於該條款之事實
    。上訴狀或理由書如未依此項方法表明，或其所表明者，顯
    與上開法條規定之情形不相合時，即難認已對於小額程序第
    一審判決之違背法令有具體之指摘，其上訴自難認為合法。
二、上訴人上訴聲明請求廢棄原判決關於上訴人敗訴部分，上開
    廢棄部分，被上訴人在第一審之訴駁回或發回，第一、二審
    訴訟費用由被上訴人負擔，如受不利判決，願供擔保，請求
    免為假執行，其理由略以：依台灣台中地方法院民國93年4
    月29日92執丑字第50803號公告之公告事項第六項「拍賣之
    不動產如係公寓大廈，依公寓大廈管理條例第24條第1項規
    定，區分所有權之繼受人，應於繼受前向管理負責人或管理
    委員會請求閱覽或影印第35條所定文件，並應於繼受後遵守
    原區分所有權人依本條例或規約所定之一切權利義務事項。
    又93年9月27日收據所寫上訴人尚欠新台幣（下同）80,162
    元，沒有欠款之日期及期間，上訴人否認之。因坐落台中市
    ○○路561號5樓之1（下稱系爭房屋）於93年5月被拍賣後，
    拍定人朱李麗紅即於93年6月初以強制威脅手段命令上訴人
    騰空點交。上訴人於93年11月22日始將系爭房屋買回，但於
    94年11月以前並未居住。上訴人自90年4月2日起至94年12月
    1日止，共繳納管理費266,957 元，減去應繳之197,400元，
    已溢繳69,557元。原審判決違背公寓大廈管理條例第24條第
    1項規定，因系爭房屋已被拍賣，如有未繳管理費應由拍定
    人朱李麗紅繳納。又系爭房屋樓下即同棟大樓4樓之1房屋於
    93年7月間有漏水現象，當時被上訴人主任委員張正發以恐
    嚇威脅方式，強行命令上訴人必須僱請工人及水電工程技師
    包商巫金龍浴室裝潢，將系爭房屋內兩間浴室、廁所、浴缸
    及地磚打掉以便追查漏水的原因，共花費55,000餘元，接任
    之主任委員吳德添核准在被上訴人之「公共基金」及「應分
    擔及其他應負擔之費用」項目支付在案，原審判決違背民法
    第334條第1項抵銷規定，且未依法傳訊證人張正發、吳德添
    到庭作證，顯有違背民事訴訟法應於審判期日調查之證據而
    未予調查之規定云云。
三、經查被上訴人起訴主張系爭房屋為上訴人所有，其為忠明新
    廈之區分所有權人，自90年7月起至94年11月止共積欠管理
    費66, 023元，屢經催告，迄未清償。爰依法請求給付上開
    金額及法定遲延利息等語。原審以區分所有權之繼受人，應
    於繼受前向管理負責人或管理委員會請求閱覽或影印第35條
    所定文件，並應於繼受後遵守原區分所有權人依本條例或規
    約所定之一切權利義務事項。公寓大廈管理條例第24條第1
    項固定有明文。惟該條項所規範者，乃區分所有權人之繼受
    人應繼受原區分所有權人依該條例或住戶規約所定之區分所
    有相鄰關係之一切抽象之權利義務，苟義務人違反前開所定
    抽象義務，即屬義務之不履行，就具體發生之個別債務，債
    務人應負債務不履行或損害賠償責任，非經第三人與債權人
    或債務人訂立契約承擔債務人之債務，其債務自不移轉於該
    第三人。故前手住戶所積欠之管理費（含其他應分擔費用）
    ，乃已具體發生之私法上債權債務關係，並非上開條文所指
    規約規範之事項，自無上開規定之適用。及上訴人於原審聲
    請訊問證人張正發、吳德添，經原審於96年6月13日言詞辯
    論期日當場諭知應於7日內陳報證人資料，惟上訴人未依限
    陳報，迄96年9月5日言詞辯論始又聲請訊問證人。爰依民事
    訴訟法第436條之23準用同法第433條之1及第436之14條第2
    款等規定，認調查證據所需時間、費用與上訴人之請求顯不
    相當，自得不予調查，而審酌一切情況，認定事實，為公平
    之裁判。故上訴人於最後言詞辯論期日始聲請訊問證人，不
    應准許，其主張以其支出之費用與本件管理費抵銷云云，即
    無可取等理由，而為上訴人部分敗訴之判決，並就被上訴人
    勝訴部分依職權宣告假執行，於法並無不合。
四、經核原判決並無違背法令情事，已如上述，上訴人主觀曲解
    公寓大廈管理條例第24條第1項規定，就原審取捨證據、認
    定事實，適用法律之職權行使，指摘其為不當，已有未合。
    且原判決對上訴人於原審傳訊之證人，係依民事訴訟法第43
    6條之23準用同法第433條之1及第436之14條第2款規定，不
    予准許，已詳細其記載理由及依據，上訴人上訴理由所稱，
    原判決顯有違背民事訴訟法應於審判期日調查之證據而未予
    調查之規定云云，亦未具體指明原判決所違反之法令條項或
    其內容，及依訴訟資料有何判決違背法令之具體事實，難認
    已合法表明上訴理由。故依首揭說明，本件上訴顯不合法，
    應予駁回。又本件為不得上訴第三審事件，經第二審判決後
    即屬確定，自無免為假執行之必要，附此敘明。
五、結論：本件上訴為不合法，依民事訴訟法第436條之32第2項
    、第444條第1項前段、第95條、第78條，裁定如主文。
中　　　華　　　民　　　國　 96   年   11   月   30   日
                        民事第一庭
                            審判長法官  羅培昌
                                  法官  游秀雯
                                  法官  陳正禧
以上正本係照原本作成。
對本裁定不得抗告。
中　　　華　　　民　　　國　 96   年   11   月   30   日
                                書記官  沈淑媛
